---
title: "Sklep rowerowy"
author: "Zuzanna Jasińska (202283), Kacper Bareja, Adam Lewandowski, Jan Gasik"
#date: "`r Sys.Date()`"
output: github_document
---

```{r setup, include=FALSE}
knitr::opts_chunk$set(echo = TRUE)
```

# Wstęp
Klienci pewnego sklepu rowerowego zostali poproszeni o wypełnienie ankiety, gdzie podawali dane na swój temat (m.in. status cywilny, przychód, liczbę dzieci, płeć, wiek) oraz czy kupili rower. Celem analizy jest znalezienie czynników, które decydują o tym, czy rower zostaje zakupiony.

## Dane
Zbiór danych w pliku *sklep_rowerowy.csv* zawiera szczegółowe informacje na temat 1000 użytkowników z różnych środowisk oraz tego, czy kupują rower z kategoryczną zmienną wyjściową. W zbiorze danych znajdują się pewne wartości NA.

## Potrzebne biblioteki
Do pracy z danymi użyto następujących bibliotek.
```{r}
library(gt)
library(naniar)
```

### Wczytanie i wizualizacja danych
W tabeli pokazano 10 pierwszych wierszy zbioru danych. Można zauważyć, że w zbiorze występują brakujące dane.
```{r}
data <- read.csv("sklep_rowerowy.csv")
gt(head(data,10))
```

# Detekcja brakujących danych
## Początkowa liczba i proporcje NA
Na początku sprawdzono ile występuje wartości NA i wartości pełnych w zbiorze danych. Dodatkowo za pomocą funkcji *is.special* sprawdzono czy w zbiorze danych występują inne wartości specjalne. Jeśli takowe znaleziono, zastąpiono je wartościami NA.
```{r}
n_miss(data)
n_complete(data)

is.special <- function(x){
  if(is.numeric(x)) !is.finite(x) else is.na(x)
}
sapply(data, is.special)

for(n in colnames(data)){
  is.na(data[[n]]) <- is.special(data[[n]])
}
summary(data)
```

Znaleziono 31 wartości NA. W celu głębszej analizy stworzono tabelę podsumowującą braki dla wszystkich zmiennych.
```{r}
miss_var_summary(data)
```

Brakujące dane znajdują się w kolumnach: *cars*, *children*, *age*, *income*.

Warto również dowiedzieć się ile wierszy zawiera wartości NA. Poniższy kod tworzy tabelę pokazującą liczbę wierszy zawierających daną liczbę braków.
```{r}
miss_case_table(data)
```
97% wierszy jest kompletna. 27 wierszy ma jedną wartość NA. Dwa braki mają 2 wiersze.


