---
title: "Sklep rowerowy"
author: "Zuzanna Jasińska (202283), Kacper Bareja, Adam Lewandowski (180355), Jan Gasik"
#date: "`r Sys.Date()`"
output: github_document
editor_options: 
  markdown: 
    wrap: 72
always_allow_html: true
---

```{r setup, include=FALSE}
knitr::opts_chunk$set(echo = TRUE)
options(repos = c(CRAN = "https://cran.r-project.org"))
```

# Wstęp

Klienci pewnego sklepu rowerowego zostali poproszeni o wypełnienie
ankiety, gdzie podawali dane na swój temat (m.in. status cywilny,
przychód, liczbę dzieci, płeć, wiek) oraz czy kupili rower. Celem
analizy jest znalezienie czynników, które decydują o tym, czy rower
zostaje zakupiony.

## Dane

Zbiór danych w pliku *sklep_rowerowy.csv* zawiera szczegółowe informacje
na temat 1000 użytkowników z różnych środowisk oraz tego, czy kupują
rower z kategoryczną zmienną wyjściową. W zbiorze danych znajdują się
pewne wartości NA.

## Potrzebne biblioteki

Do pracy z danymi użyto następujących bibliotek.

```{r message=FALSE}
library(gt)
library(naniar)
library(tidyverse)
library(VIM)
library(ggplot2)
library(kableExtra)
library(dplyr)
library(tidyr)
library(corrplot)
library(ggstatsplot)
```

### Wczytanie i wizualizacja danych

W tabeli pokazano 10 pierwszych wierszy zbioru danych. Można zauważyć,
że w zbiorze występują brakujące dane.

```{r}
data <- read.csv("sklep_rowerowy.csv", na.strings = c("", "NA"))
gt(head(data,10))
```

# Detekcja brakujących danych

## Początkowa liczba i proporcje NA

Na początku sprawdzono ile występuje wartości NA i wartości pełnych w
zbiorze danych. Dodatkowo za pomocą funkcji *is.special* sprawdzono czy
w zbiorze danych występują inne wartości specjalne. Jeśli takowe
znaleziono, zastąpiono je wartościami NA.

```{r}
n_miss(data)
n_complete(data)

is.special <- function(x){
  if(is.numeric(x)) !is.finite(x) else is.na(x)
}
```
```{r results='hide'} 
sapply(data, is.special)
```
```{r}
for(n in colnames(data)){
  is.na(data[[n]]) <- is.special(data[[n]])
}
summary(data)
```

Znaleziono 31 wartości NA. W celu głębszej analizy stworzono tabelę
podsumowującą braki dla wszystkich zmiennych.

```{r}
miss_var_summary(data)
```

Brakujące dane znajdują się w kolumnach: *cars*, *children*, *age*,
*income*.

Warto również dowiedzieć się ile wierszy zawiera wartości NA. Poniższy
kod tworzy tabelę pokazującą liczbę wierszy zawierających daną liczbę
braków.

```{r}
miss_case_table(data)
```

97% wierszy jest kompletna. 27 wierszy ma jedną wartość NA. Dwa braki
mają 2 wiersze.

##Wizualizacja brakujących wartości

```{r}
vis_miss(data)
```

Wizualizacja całego zbioru danych wykazała nieiwlką, brakującą wartość w
wysokości 0,2%

```{r}
gg_miss_var(data)
```

Dzięki tej funkcji stworzyliśmy wykres słupkowy pokazujący liczbę
brakujących wartości dla każdej zmiennej

```{r}
data_non_vis <- data
gg_miss_upset(data, nsets=12)
```

### Opis danych

Najwięcej danych odstających (bezwzględnie) widnieje dla zmiennych
Cars_NA, Children_NA i Age_NA (tj. poziome słupki)

int. kolumna 1: jest dokładnie 9 obserwacji w których wiersz Cars_NA ma
wartość NA int. kolumna 2: jest dokładnie 7 obserwacji w których wiersz
Children_NA ma wartość NA int. Kolumna 3: jest dokładnie 6 obserwacji w
których wiersz Age_NA ma wartość NA int. kolumna 4: jest dokładnie 5
obserwacji w których wiersz Income_NA ma wartość NA int. kolumna 5: jest
dokładnie 1 obserwacji w których wiersze Income_NA i Age_NA ma wartość
NA int. kolumna 6: jest dokładnie 1 obserwacji w których wiersz Age_NA i
Chindren_NA ma wartość 1

Podejmiemy teraz próbę analizy zależności tych braków między sobą.
Zacznijmy od zbadania zależności zmiennej cars, gdyż ma ona najwięcej
wartości NA. Wyznaczymy wykres zależności w stosunku do zmiennych Income
oraz Age.

```{r}
ggplot(data = data, aes(x = Cars, y = Income)) + 
  geom_point() +
  geom_miss_point() +
  scale_color_manual(values = c("darkorange","cyan4")) +
  theme_minimal()
```

Gdyby nie jedna obserwacja można by przyjąć, że brak danych w zmeinnej
Cars zależy od zmiennej Income (osoby, które podały niski Income nie
podają zmiennej Cars). Jednak mamy jedną obserwację, dla której zmienna
Income ma wysoką wartość, a Cars pozostaje NA. Dla najwyższych wartości
Cars (3 i 4) nie zauważamy wartości NA w zmiennej Income, możemy więc
przyjąć, że istnieje pewna zależność między tymi dwoma zmiennymi.

```{r}
ggplot(data = data, aes(x = Cars, y = Age)) + 
  geom_point() +
  geom_miss_point() +
  scale_color_manual(values = c("darkorange","cyan4")) +
  theme_minimal()
```

Dla zmeinnej Age sytuacja wygląda tak samo - osoby z różnym wiekiem nie
podały ilości samochodów, jak i osoby z różną ilością samocodów nie
podały wieku.

Pod analizę poddamy teraz zmienną Age i jej zależność ze zmiennymi
Children i Income.

```{r}
ggplot(data = data, aes(x = Age, y = Children)) + 
  geom_point() +
  geom_miss_point() +
  scale_color_manual(values = c("darkorange","cyan4")) +
  theme_minimal()
ggplot(data = data, aes(x = Age, y = Income)) + 
  geom_point() +
  geom_miss_point() +
  scale_color_manual(values = c("darkorange","cyan4")) +
  theme_minimal()
```

Dla zmiennych Age i Children nie zaobserwowaliśmy żadnych zależności.
Można tylko zauważyć, że istnieje jedna obserwacja dla których obie
zmienne mają wartość NA. Inaczej sytuacja wygląda dla zmiennych Age i
Income. Możemy tutaj zaobserwować, że tylko osoby z niską wartością
zmiennej Income nie podały danych dla Age, jak i tylko osoby z niskim
wiekiem nie podały swojego Income. Występuje również jedna sytuacja, w
której obie zmienne nie mają podanej wartości.

Pozostałe kombinacje zmiennej nie przedstawiają żadnych zależności
między sobą.

Analiza brakujących danych (NA) w zbiorze oraz ich uzupełnienie
odpowiednimi wartościami. Celem jest uzyskanie kompletnego zbioru
danych, który będzie gotowy do dalszej analizy.

Użycie funkcji hotdeck dla zmiennych z wartościami NA:

```{r}
data <- hotdeck(data = data, variable = c("Cars", "Age", "Income", "Children", "Gender", "Marital.Status", "Home.Owner"))

colSums(is.na(data))
```

Dla powyższych zmiennych wartości NA nie występują.

```{r}
print("Income:")
summary(data$Income)

print("Cars:")
summary(data$Cars)

print("Age:")
summary(data$Age)

print("Children:")
summary(data$Children)
```

W przeprowadzonej analizie zidentyfikowane zostały braki danych (NA) w
zmiennych "Cars", "Age", "Income", "Children", "Gender",
"Marital.Status", "Home.Owner", przy czym najwięcej braków dotyczyło
zmiennej Cars (aż 9 obserwacji). Wizualizacja wykazała zależność między
brakami w zmiennej Cars a niskimi wartościami Income, a także podobną
relację dla zmiennej Age. Braki zostały uzupełnione metodą Hot Deck. W
rezultacie uzyskano kompletny zbiór danych, który jest gotowy do dalszej
analizy statystycznej lub modelowania.

#Wizualizacja Danych

##Zmienna Martial.Status

```{r}
ggplot(data, aes(x = Marital.Status, fill = Purchased.Bike)) +
  geom_bar(position = "dodge", color = "black", size = 0.3) +
  scale_fill_manual(values = c("Yes" = "green4", "No" = "red3")) +
  xlab('Stan cywilny') +
  ylab('Liczba osób które kupiły rower') +
  ggtitle('Zakup rowerów według stanu cywilnego i decyzji o zakupie') +
  theme_minimal() +
  theme(
    plot.title = element_text(hjust = 0.5, size = 14, face = "bold"),
    axis.title.x = element_text(size = 12, face = "bold"),
    axis.title.y = element_text(size = 12, face = "bold"),
    axis.text = element_text(size = 10)
  )
```

Na analizowanym wykresie, możemy zauważyć, iż to single częściej
decydują się na zakup rowerów, prównując bezwzględnie w stosunku do
żonatych/zamężnych. Większość osób w związku małżeńskim nie deccyduje
się na zakup rowerów. Liczba osób, o których nie mamy danych o ich
stanie cywilnym jest marginalna i nie ma wpływu na całokształt analizy.

##Zmienna Gender

```{r}
ggplot(data, aes(x = Gender, fill = Purchased.Bike)) +
  geom_bar(position = "dodge", color = "black", size = 0.3) +
  scale_fill_manual(values = c("Yes" = "green4", "No" = "red3")) +
  xlab('Płeć') +
  ylab('Liczba osób które kupiły rower') +
  ggtitle('Zakup rowerów według płci') +
  theme_minimal() +
  theme(
    plot.title = element_text(hjust = 0.5, size = 14, face = "bold"),
    axis.title.x = element_text(size = 12, face = "bold"),
    axis.title.y = element_text(size = 12, face = "bold"),
    axis.text = element_text(size = 10)
  )
```

Z powyższego wykresu, ciężko wysunąć jednoznaczne wnioski. Obie
statystyki zarówno dla mężczyzn jak i kobiet wyglądają dość tożsamo. W
obu płciach delikatnie dominuje decyzja o braku zakupu roweru.
Bezwzględnie to więcej mężczyzn nie kupiło roweru.

##Zmienna Income

```{r}
# Tworzenie nowych kategorii dochodów
data$Income.Category <- cut(data$Income, 
                            breaks = c(0, 20000, 40000, 60000, 80000, 100000, Inf), 
                            labels = c("0-20k", "20k-40k", "40k-60k", "60k-80k", "80k-100k", "100k+"),
                            right = FALSE)

# Tworzenie wykresu z rozbiciem na poszczególne kategorie dochodów oraz wartości "Yes" i "No"
ggplot(data, aes(x = Income.Category, fill = Purchased.Bike)) +
  geom_bar(position = "dodge", color = "black", size = 0.3) +
  scale_fill_manual(values = c("Yes" = "green4", "No" = "red3")) +
  xlab('Dochód') +
  ylab('Liczba osób które kupiły rower') +
  ggtitle('Zakup rowerów według dochodu') +
  theme_minimal() +
  theme(
    plot.title = element_text(hjust = 0.5, size = 14, face = "bold"),
    axis.title.x = element_text(size = 12, face = "bold"),
    axis.title.y = element_text(size = 12, face = "bold"),
    axis.text = element_text(size = 10, angle = 45, hjust = 1)
  )
```

Aby łatwiej analizować dane, pozwoliłem sobie na wyszczególnienie kilku
kategorii Income. Do pewnego momentu, można zauważyć iż wyższy dochód
przekłada się na większą sprzedaż. Analizując statystycznie, poza
wyraźnym wzrostem w grupie dochodowej 20k-40k, wykres wykazuje cechy
rozkładu normalnego. W grupach o wyższych poziomach dochodu, marginalnie
więcej mamy decyzji na nie. Zapewne przy wyższych poziomach dochodu,
mogą już istnieć inne alternatywy dla roweru zarówno jako środka
transportu jak i dla rekreacji.

##Zmienna Region

```{r}
# Obliczenie procentów
data_percent <- data %>%
  group_by(Region, Purchased.Bike) %>%
  summarize(
    Total = n(), # Liczba osób w danej grupie (Yes lub No)
    .groups = "drop" # Usuwamy dodatkowe informacje o grupach
  ) %>%
  mutate(Percentage = (Total / sum(Total)) * 100)  # Procentowy udział

# Ustawienie wartości "Yes", "No" w odpowiedniej kolejności
data_percent$Purchased.Bike <- factor(data_percent$Purchased.Bike, levels = c("Yes", "No"))

# Wykres
ggplot(data_percent, aes(x = Region, y = Percentage, fill=Purchased.Bike)) +
  geom_col(position = "dodge") +
  xlab("Region") +
  ylab("Procentowy udział osób, które kupiły rower") +
  ggtitle("Zakup roweru według regionu")+
  scale_fill_manual(values = c("Yes"="green4", "No"="red3"))+
  theme_minimal() +
  theme(
    plot.title = element_text(hjust = 0.5, size = 14, face = "bold"),
    axis.title.x = element_text(size = 12, face = "bold"),
    axis.title.y = element_text(size = 12, face = "bold"),
    axis.text = element_text(size = 10, angle = 45, hjust = 1)
  )

```

Najwięcej kupujących było z Ameryki Północnej. Widać tutaj znaczną
przewagę osób które nie kupiły roweru. W Europie było mniej więcej tyle
samo osób, które zdecydowały się na rower, co tych które go nie nabyły.
Z regionu Pacyfiku było więcej osób, które kupiły rower.

##Zmienna Age

```{r}
ggplot(data %>% filter(Purchased.Bike == "Yes"), aes(x = Age)) +
  geom_bar(fill = "black") +
  scale_x_continuous(breaks = seq(20, 80, by = 5), limits = c(20, 80)) +
  xlab("Wiek") +
  ylab("Liczba osób które kupiły rower") +
  ggtitle("Zakup roweru według od wieku") +
theme_minimal() +
  theme(
    plot.title = element_text(hjust = 0.5, size = 14, face = "bold"),
    axis.title.x = element_text(size = 12, face = "bold"),
    axis.title.y = element_text(size = 12, face = "bold"),
    axis.text = element_text(size = 10, angle = 45, hjust = 1)
  )
```

Największa liczba osób, które kupiły rower przypada na przedział wiekowy
35-40 lat. W grupie 40-50 jest również stosunkowo dużo kupujących. Po
55-tym roku życia widoczny jest zauważalny spadek zainteresowania kupnem
roweru. Dla osób po 65-tym roku życia sprzedaż rowerów jest bardzo
niska. Również grupa 25-30 charakteryzuje się niskim poziomem zakupów
rowerów.

##Zmienna Home.Owner

```{r}
data_summary_for_pie_plot_home_owners <- data %>%
  filter(Home.Owner == "Yes") %>%
  summarise(
    yes = sum(Purchased.Bike == "Yes"),
    no = sum(Purchased.Bike == "No")
  ) %>%
  mutate(
    total = yes + no,
    percent_yes = yes / total * 100,
    percent_no = no / total * 100
  )

plot_data <- data.frame(
  purchased = c("Tak", "Nie"),
  percent = c(data_summary_for_pie_plot_home_owners$percent_yes, data_summary_for_pie_plot_home_owners$percent_no)
)

plot_data <- plot_data %>%
  mutate(
    label = paste0(round(percent, 2), "%")
  )

ggplot(plot_data, aes(x = "", y = percent, fill = purchased)) +
  geom_col() +
  coord_polar("y") +
  scale_fill_manual(values = c("Tak" = "green4", "Nie" = "red3")) +
  labs(
    title = "Proporcja osób POSIADAJĄCYCH dom, które skorzystały ze sklepu",
    fill = "Zakupił rower"
  ) +
  geom_text(aes(label = label), position = position_stack(vjust = 0.5)) +
  theme_void()


data_summary_for_pie_plot_NO_home_owners <- data %>%
  filter(Home.Owner == "No") %>%
  summarise(
    yes = sum(Purchased.Bike == "Yes"),
    no = sum(Purchased.Bike == "No")
  ) %>%
  mutate(
    total = yes + no,
    percent_yes = yes / total * 100,
    percent_no = no / total * 100
  )

plot_data <- data.frame(
  purchased = c("Tak", "Nie"),
  percent = c(data_summary_for_pie_plot_NO_home_owners$percent_yes, data_summary_for_pie_plot_NO_home_owners$percent_no)
)

plot_data <- plot_data %>%
  mutate(
    label = paste0(round(percent, 2), "%")
  )

ggplot(plot_data, aes(x = "", y = percent, fill = purchased)) +
  geom_col() +
  coord_polar("y") +
  scale_fill_manual(values = c("Tak" = "green4", "Nie" = "red3")) +
  labs(
    title = "Proporcja osób NIEPOSIADAJĄCYCH domu, które skorzystały ze sklepu",
    fill = "Kupił rower"
  ) +
  geom_text(aes(label = label), position = position_stack(vjust = 0.5)) +
  theme_void()
```

Na powyższych wykresach można zauważyć, osoby nieposiadające domu
delikatnie częściej decydują się na kupno roweru, w stosunku do tych,
które deklarują jego posiadanie.

##Zmienna Commute.distance

```{r}
plot_data <- data %>%
  group_by(Commute.Distance, Purchased.Bike) %>%
  summarise(count = n()) %>%
  mutate(percentage = count / sum(count) * 100) %>%
  mutate(Commute.Distance = factor(Commute.Distance, levels = c("0-1 Miles", "1-2 Miles", "2-5 Miles", "5-10 Miles", "10+ Miles")))

ggplot(plot_data, aes(x = Commute.Distance, y = percentage, fill = Purchased.Bike)) +
  geom_col(position = "stack", width = 0.5) +
  scale_y_continuous(labels = scales::percent_format(scale = 1)) +
  scale_fill_manual(values = c("Yes" = "green4", "No" = "red3"), labels = c("Yes" = "Tak", "No" = "Nie")) +
  geom_text(aes(label = sprintf("%.1f%%", percentage)), 
            position = position_stack(vjust = 0.75)) +
  labs(
    title = "Procentowy podział klientów sklepu według odległości dojazdu",
    x = "Odległość dojazdu",
    y = "Procent",
    fill = "Kupił rower"
  ) +
  theme_minimal()
```

Powyższy wykres przedstawia ciekawe zjawisko. Naturalnie mogłoby się
wydawać, że najrzadziej kupią rower osoby posiadające najdłuższą oraz
najkrótszą drogę dojazdową. Tymczasem dane przedstawiają, że faktycznie
najwięcej osób posiadających średniej długości drogę (2-5 mili) decyduje
się na kupno roweru, lecz na drugim miejscu znajdują się osoby z
długością tylko 0-1 mili.

##Zmienna Cars

```{r}
plot_data <- data %>%
  group_by(Cars, Purchased.Bike) %>%
  summarise(count = n()) %>%
  mutate(percentage = count / sum(count) * 100)

ggplot(plot_data, aes(x = Cars, y = percentage, fill = Purchased.Bike)) +
  geom_col(position = "stack", width = 0.5) +
  scale_y_continuous(labels = scales::percent_format(scale = 1)) +
  scale_fill_manual(values = c("Yes" = "green4", "No" = "red3"), labels = c("Yes" = "Tak", "No" = "Nie")) +
  geom_text(aes(label = sprintf("%.1f%%", percentage)), 
            position = position_stack(vjust = 0.75)) +
  labs(
    title = "Procentowy podział klientów sklepu według ilości posiadanych samochodów",
    x = "Ilość posiadanych samochodów",
    y = "Procent",
    fill = "Kupił rower"
  ) +
  theme_minimal()
```

Taki sam wykres lecz przedstawiający procent osób korzystających ze
sklepu z podziałem na ilość posiadanych samochodów pokazuje już bardziej
przewidywalne wyniki. Wraz ze wzrostem ilości posiadanych samochodów
przez daną osobę zmniejsza się prawdopodobieństwo kupienia przez nią
roweru. Mały wyjątek stanowi liczba trzech posiadanych samochodów, dla
której procent osób z zakupionym rowerem jest większa o 2.5%, lecz jest
to stosunkowo mała różnica, która nie wpływa na ogólny wniosek analizy
tej zmiennej.

# Analiza opisowa

#income
```{r}

# Statystyki opisowe dla Income
Income <- data$Income
income_stats <- list(
  count = length(Income),
  mean = mean(Income, na.rm = TRUE),
  sd = sd(Income, na.rm = TRUE),
  min = min(Income, na.rm = TRUE),
  max = max(Income, na.rm = TRUE),
  median = median(Income, na.rm = TRUE)
)
list(income_stats = income_stats)
```
Mediana dochodu (środkowa) wynosi 60000tys. USD rocznie. Osoba z najmniejszym dochodem w skali roku zarabia 1000tys, USD rocznie, a osoba z największym dochodem zarabia 170 000tys. USD rocznie. Średnio, osoby w próbce zarabiają 56267,61tys. USD w skali roku. Dodatkowo odchylenie dochodów od tej średniej wynosi 31067,82 tys. USD w skali roku.
## Gender 

```{r}
# Statystyki dla Gender (binarnie)
Gender <- data$Gender
gender_stats <- table(Gender)
gender_percentage <- prop.table(gender_stats) * 100

# Wyniki
list(gender_stats = gender_stats,
  gender_percentage = gender_percentage)
```

##Martial.Status

```{r}
# Statystyki dla Marital.Status 
Marital.Status <- data$Marital.Status
marital_status_stats <- table(Marital.Status)
marital_status_percentage <- prop.table(marital_status_stats) * 100

# Wyniki
list(marital_status_stats = marital_status_stats,
  marital_status_percentage = marital_status_percentage)
```

Biorąc pod uwagę, że zmienne Martial.Status i Gender, to zmienne jakościowe, cieżko jest policzyć statystyki opisowe, ponieważ dane nie są liczbowe. Można natomiast zauważyć iż w zmiennej martial.status dominują osoby będące w związku małżeńskim, które stanowią niemal 54% próby.
Analizując zmienną Gender, możemy także zbadać ilość kobiet i mężczyzn w grupie. Osoby płci męskiej lekko dominują, ponieważ ich udział w próbie wynosi 50,55%.
## Wiek
```{r}
purchased_data <- data[data$Purchased.Bike=="Yes", ]
purchased_data%>%
  summarize('Średnia' = mean(Age),
            'Mediana' = median(Age),
            'Minimum' = min(Age),
            'Maksimum' = max(Age),
            'Odchylenie standardowe' = sd(Age))%>%
  pivot_longer(
    cols = everything()
  )%>%
  mutate(name=cell_spec(name, bold = TRUE))%>%
  kbl(escape=FALSE,col.names = NULL)%>%
  add_header_above(c("WIEK OSÓB KTÓRE KUPIŁY ROWER" = 2))%>%
  kable_styling(bootstrap_options=c("striped", "hover", "responsive"), position="center")
```
Osoby kupujące rower mają średnio prawie 43 lata. Najmłodszy kupujący miał 25 lat, a najstarszy 78. Odchylenie standardowe wyniosło nieco ponad 10 lat, co oznacza umiarkowane zróżnicownie wieku wśród klientów.

```{r}
purchased_data%>%
  group_by(Gender)%>%
  summarize('Średnia wieku' = mean(Age),
            'Mediana wieku' = median(Age),
            'Minimalny wiek' = min(Age),
            'Maksymalny wiek' = max(Age),
            'Odchylenie standardowe wieku' = sd(Age))%>%
  arrange(desc('Suma zakupionych rowerów'))%>%
  kbl()%>%
  kable_styling(bootstrap_options=c("striped", "hover", "responsive"), position="center")
```
Statystyki wieku z podziałem na płeć są podobne. Można wyciągnąć wniosek, że płeć nie ma znaczenia w konteście wieku dla kupujących. 

#children
```{r}
children <- data$Children
children_freq <- table(children)
children_prop <- prop.table(children_freq) * 100

hist(children, main = "Histogram liczby dzieci",
     xlab = "Liczba dzieci", ylab = "Częstość", col = "lightblue", border = "black")
list(
  summary = summary(children),
  mean = mean(children, na.rm = TRUE),
  median = median(children, na.rm = TRUE),
  sd = sd(children, na.rm = TRUE),
  variance = var(children, na.rm = TRUE),
  range = range(children, na.rm = TRUE),
  frequency_table = children_freq,
  percentage_table = children_prop
)
```
W badanej próbie dominują osoby z małą liczbą dzieci (0–2), co stanowi około 66% respondentów, z czego 27,8% nie posiada dzieci.
Przeciętna liczba dzieci wynosi około 1,9, a mediana to 2 dzieci. Rozkład liczby dzieci jest prawoskośny – większa liczba dzieci (4–5) występuje rzadziej. Rozstęp wartości wynosi od 0 do 5 dzieci, co wskazuje na umiarkowaną zmienność w populacji. Wyniki te mogą wskazywać na zmiany w strukturze demograficznej, takie jak malejąca liczba dzieci w rodzinach, co może być efektem czynników ekonomicznych, społecznych lub kulturowych.

#education
```{r}
education <- data$Education
education_freq <- table(education)
education_prop <- prop.table(education_freq) * 100

list(
  frequency_table = education_freq,
  percentage_table = education_prop
)
```
Na podstawie analizy zmiennej dotyczącej poziomu edukacji i liczby osób, które kupiły rower w sklepie rowerowym, możemy wyciągnąć następujące wnioski: Najwięcej rowerów zakupiły osoby z wykształceniem licencjackim (30,6%), drugą co do wielkości grupą są osoby z częściowo ukończonymi studiami (26,5%). Klienci z ukończoną szkołą średnią (17,9%) oraz z wykształceniem magisterskim lub wyższym (17,4%). Uzyskane wyniki zdecydowanie pokazują nam, że poziom edukacji i stopień ukończonej szkoły ma wpływ na zakup roweru.

#occupation
```{r}
occupation <- data$Occupation
occupation_freq <- table(occupation)
occupation_prop <- prop.table(occupation_freq) * 100

list(
  frequency_table = occupation_freq,
  percentage_table = occupation_prop
)
```
Grupa occupation, która przedstawia nam zakupioną liczbę rowerów przez osoby z różnych grup zawodowych, uzyskaliśmy następujące wyniki: Największą grupę klientów sklepu rowerowego stanowią osoby z grupy zawodowej Professional (27,6%), drugą co do wielkości grupą są osoby wykonujące prace Skilled Manual (25,5%). Osoby pracujące w zawodach Clerical (17,7%), najmniejszy udział wśród klientów mają osoby z grupy Manual (11,9%). Wyniki wskazują zdecydowaną dominację zawodów profesjonalnych oraz wykwalifikowanych pracowników. 


##cars
```{r}
cars_purchased <- data[data$Purchased.Bike=="Yes", ]
cars_not_purchased <- data[data$Purchased.Bike=="No", ]
cars_purchased %>%
  summarize('Średnia' = mean(Cars)) %>%
  pivot_longer(
    cols = everything()
  ) %>%
  mutate(name=cell_spec(name, bold = TRUE))%>%
  kbl(escape=FALSE,col.names = NULL)%>%
  add_header_above(c("ŚREDNIA ILOŚĆ SAMOCHODÓW OSOB, KTÓRE KUPIŁY ROWER" = 2))%>%
  kable_styling(bootstrap_options=c("striped", "hover", "responsive"), position="center")
cars_not_purchased %>%
  summarize('Średnia' = mean(Cars)) %>%
  pivot_longer(
    cols = everything()
  ) %>%
  mutate(name=cell_spec(name, bold = TRUE))%>%
  kbl(escape=FALSE,col.names = NULL)%>%
  add_header_above(c("ŚREDNIA ILOŚĆ SAMOCHODÓW OSOB, KTÓRE NIE KUPIŁY ROWERU" = 2))%>%
  kable_styling(bootstrap_options=c("striped", "hover", "responsive"), position="center")
```
Po uzyskaniu średniej ilości posiadanych samochodów klientów sklepu, możemy zauważyć zależność, że im więcej samochodów posiada klient tym jest mniejsze prawdopodobieństwo, że kupi rower. Wskazuje na to znaczna różnica pomiędzy obiema grupami - 1.67 samochodu u osób, które roweru nie kupiło, a tylko 1.23 samochodu u osób, które rower kupiły.


## Korelacja pomiędzy zmiennymi numerycznymi
```{r}
corr <- cor(data[c("Income", "Age", "Children")], method = "pearson")
corrplot(corr, method = "number", type = "upper", diag =FALSE)
```
Pomiędzy przychodem, a wiekiem zachodzi słaba korelacja dodatnia. Oznacza to, że w miarę wieku dochód nieznacznie rośnie, ale ta zależność jest dość słaba, można przyjąć, że nieznaczna.

Między przychodem, a liczbą dzieci również zachodzi słaba korelacja dodatnia. Osoby z wyższym dochodem mogą mieć nieco więcej dzieci, ale jest to także relacja słaba, co sugeruje, że dochód ma niewielki wpływ na liczbę dzieci w analizowanej grupie.

Istnieje średnia dodatnia korelacja między wiekiem a liczbą dzieci. W miarę jak wiek rośnie, liczba dzieci również rośnie. Wartość 0.5195 wskazuje na wyraźniejszy związek, co może sugerować, że starsze osoby mogą mieć więcej dzieci.


# Wnioskowanie statystyczne
## Testy Chi-kwardrat zmiennych kategorycznych
Aby sprawdzić istotność zmiennych kategorycznych dla do testów wszystkich zmiennych postawiono tezę H0: "Zmienna nie ma wpływu na decyzję o zakupie roweru", w opozycji do H1: "Zmienna ma wpływ na decyzję o zakupie roweru".
```{r}
categorical_vars <-c("Marital.Status","Gender","Education","Occupation", "Home.Owner", "Commute.Distance", "Region") # Lista zmiennych kategorycznych
data[] <- lapply(data, function(x) if(is.character(x)) as.factor(x) else x)

for (var in categorical_vars) {
  print(ggbarstats(
    data = data, 
    x = !!sym(var),
    y = Purchased.Bike,
    results.subtitle = TRUE
  ))
}
```

```{r, echo=FALSE}
#Wykonanie testu Chi-kwadrat
chi_square_results <- sapply(categorical_vars, function(var) {
  test_result <- chisq.test(table(data[[var]], data$Purchased.Bike))
  return(test_result$p.value) # Zwracamy wartość p
})

chi_square_df <- data.frame(Variable = categorical_vars, P_Value = chi_square_results)

# Zaznacz zmienne istotne (p < 0.05)
chi_square_df$Significant <- chi_square_df$P_Value < 0.05

# Wykres
ggplot(chi_square_df, aes(x = Variable, y = P_Value, fill = Significant)) +
  geom_bar(stat = "identity", show.legend = FALSE) +
  geom_point(aes(color = Significant), size = 3, position = position_dodge(width = 0.75)) +
  scale_y_continuous(trans = 'log10') +  
  labs(title = "Test chi-kwadrart - wartości p dla zmiennych",
       y = "P-Value",
       x = "Zmienna") +
  theme_minimal() +
  scale_fill_manual(values = c("red", "green")) +
  scale_color_manual(values = c("red", "green"))
```

Istotne w decyzji o zakupie roweru, czyli tam, gdzie wartość p-value wyniosła mniej niż 0.05 okazały się zmienne: Commute.Distance, Education, Marital.Status, Region. Nieistotynymi czynnikami przy zakupie roweru są płeć, posiadanie domu i zawód.


Wykonajmy teraz test ANOVA, aby sprawdzić wpływ wykształcenia na dochód w naszych danych.

```{r}
#Wykonanie testu ANOVA

anova_result <- aov(Income ~ Education, data = data)
summary(anova_result)
```

Powyższe zestawienie wskazuje, że wykształcenie ma istotny wływ na dochód, oraz że efekt tego wykształcenia jest silny (F = 22.85). Niska wartość p-value wskazuje również, że różnice między grupami wykształcenia są statystycznie istotne.



Test dla zmiennej income weryfikujący czy zmienna income ma rozkład normalny
Ho: zmienna income ma średnią wartość w populacji wynoszącą 60k usd
Ha: zmienna income nie ma średniej wartości w populacji wynoszącej 60k usd 


```{r}
#Test Z
alfa=0,05
z_test <- (income_stats$mean - 60000)/income_stats$sd
print(z_test)

p_value <- 2*pnorm(-abs(z_test))
print(p_value)
```



Wybrano test z ponieważ próbka jest za duża by wykonać test t-studenta. P-valuje jest większe od alfy, więc możemy odrzucić H0, mówiącą, że średnie icome w populacji wynosi 60k usd w skali roku.

