---
title: "Sklep rowerowy"
author: "Zuzanna Jasińska (202283), Kacper Bareja, Adam Lewandowski (180355), Jan Gasik"
#date: "`r Sys.Date()`"
output: github_document
---

```{r setup, include=FALSE}
knitr::opts_chunk$set(echo = TRUE)
```

# Wstęp
Klienci pewnego sklepu rowerowego zostali poproszeni o wypełnienie ankiety, gdzie podawali dane na swój temat (m.in. status cywilny, przychód, liczbę dzieci, płeć, wiek) oraz czy kupili rower. Celem analizy jest znalezienie czynników, które decydują o tym, czy rower zostaje zakupiony.

## Dane
Zbiór danych w pliku *sklep_rowerowy.csv* zawiera szczegółowe informacje na temat 1000 użytkowników z różnych środowisk oraz tego, czy kupują rower z kategoryczną zmienną wyjściową. W zbiorze danych znajdują się pewne wartości NA.

## Potrzebne biblioteki
Do pracy z danymi użyto następujących bibliotek.
```{r}
library(gt)
library(naniar)
```

### Wczytanie i wizualizacja danych
W tabeli pokazano 10 pierwszych wierszy zbioru danych. Można zauważyć, że w zbiorze występują brakujące dane.
```{r}
data <- read.csv("sklep_rowerowy.csv", na.strings = c("", "NA"))
gt(head(data,10))
```

# Detekcja brakujących danych
## Początkowa liczba i proporcje NA
Na początku sprawdzono ile występuje wartości NA i wartości pełnych w zbiorze danych. Dodatkowo za pomocą funkcji *is.special* sprawdzono czy w zbiorze danych występują inne wartości specjalne. Jeśli takowe znaleziono, zastąpiono je wartościami NA.
```{r}
n_miss(data)
n_complete(data)

is.special <- function(x){
  if(is.numeric(x)) !is.finite(x) else is.na(x)
}
sapply(data, is.special)

for(n in colnames(data)){
  is.na(data[[n]]) <- is.special(data[[n]])
}
summary(data)
```

Znaleziono 31 wartości NA. W celu głębszej analizy stworzono tabelę podsumowującą braki dla wszystkich zmiennych.
```{r}
miss_var_summary(data)
```

Brakujące dane znajdują się w kolumnach: *cars*, *children*, *age*, *income*.

Warto również dowiedzieć się ile wierszy zawiera wartości NA. Poniższy kod tworzy tabelę pokazującą liczbę wierszy zawierających daną liczbę braków.
```{r}
miss_case_table(data)
```
97% wierszy jest kompletna. 27 wierszy ma jedną wartość NA. Dwa braki mają 2 wiersze.

#wizualizacja brakujących wartości
```{r}
library(naniar)
vis_miss(data)
```
Wizualizacja całego zbioru danych wykazała nieiwlką, brakującą wartość w wysokości 0,2%

```{r}
gg_miss_var(data)
```
Dzięki tej funkcji stworzyliśmy wykres słupkowy pokazujący liczbę brakujących wartości dla każdej zmiennej

```{r}

library(gt)
library(naniar)
View(data)
```



```{r}
data_non_vis <- data
gg_miss_upset(data, nsets=12)
```
### opis danych

najwięcej danych odstających (bezwzględnie) widnieje dla zmiennych Cars_NA, Children_NA i Age_NA (tj. poziome słupki)

int. kolumna 1: jest dokładnie 9 obserwacji w których wiersz Cars_NA ma wartość NA
int. kolumna 2: jest dokładnie 7 obserwacji w których wiersz Children_NA ma wartość NA
int. Kolumna 3: jest dokładnie 6 obserwacji w których wiersz Age_NA ma wartość NA
int. kolumna 4: jest dokładnie 5 obserwacji w których wiersz Income_NA ma wartość NA
int. kolumna 5: jest dokładnie 1 obserwacji w których wiersze Income_NA i Age_NA ma wartość NA
int. kolumna 6: jest dokładnie 1 obserwacji w których wiersz Age_NA i Chindren_NA ma wartość 1


Podejmiemy teraz próbę analizy zależności tych braków między sobą. Zacznijmy od zbadania zależności zmiennej cars, gdyż ma ona najwięcej wartości NA. Wyznaczymy wykres zależności w stosunku do zmiennych Income oraz Age.

```{r}
library("tidyverse")
ggplot(data = data, aes(x = Cars, y = Income)) + 
  geom_point() +
  geom_miss_point() +
  scale_color_manual(values = c("darkorange","cyan4")) +
  theme_minimal()
```

Gdyby nie jedna obserwacja można by przyjąć, że brak danych w zmeinnej Cars zależy od zmiennej Income (osoby, które podały niski Income nie podają zmiennej Cars). Jednak mamy jedną obserwację, dla której zmienna Income ma wysoką wartość, a Cars pozostaje NA. Dla najwyższych wartości Cars (3 i 4) nie zauważamy wartości NA w zmiennej Income, możemy więc przyjąć, że istnieje pewna zależność między tymi dwoma zmiennymi.

```{r}
ggplot(data = data, aes(x = Cars, y = Age)) + 
  geom_point() +
  geom_miss_point() +
  scale_color_manual(values = c("darkorange","cyan4")) +
  theme_minimal()
```

Dla zmeinnej Age sytuacja wygląda tak samo - osoby z różnym wiekiem nie podały ilości samochodów, jak i osoby z różną ilością samocodów nie podały wieku.

Pod analizę poddamy teraz zmienną Age i jej zależność ze zmiennymi Children i Income.

```{r}
ggplot(data = data, aes(x = Age, y = Children)) + 
  geom_point() +
  geom_miss_point() +
  scale_color_manual(values = c("darkorange","cyan4")) +
  theme_minimal()
ggplot(data = data, aes(x = Age, y = Income)) + 
  geom_point() +
  geom_miss_point() +
  scale_color_manual(values = c("darkorange","cyan4")) +
  theme_minimal()
```

Dla zmiennych Age i Children nie zaobserwowaliśmy żadnych zależności. Można tylko zauważyć, że istnieje jedna obserwacja dla których obie zmienne mają wartość NA.
Inaczej sytuacja wygląda dla zmiennych Age i Income. Możemy tutaj zaobserwować, że tylko osoby z niską wartością zmiennej Income nie podały danych dla Age, jak i tylko osoby z niskim wiekiem nie podały swojego Income. Występuje również jedna sytuacja, w której obie zmienne nie mają podanej wartości.

Pozostałe kombinacje zmiennej nie przedstawiają żadnych zależności między sobą.


Analiza brakujących danych (NA) w zbiorze oraz ich uzupełnienie odpowiednimi wartościami. Celem jest uzyskanie kompletnego zbioru danych, który będzie gotowy do dalszej analizy.

```{r}
library("VIM")
library("tidyverse")
```

Użycie funkcji hotdeck dla zmiennych z wartościami NA:
```{r}
data <- hotdeck(data = data, variable = c("Cars", "Age", "Income", "Children", "Gender", "Marital.Status", "Home.Owner"))

colSums(is.na(data))
```
Dla powyższych zmiennych wartości NA nie występują.

```{r}
print("Income:")
summary(data$Income)

print("Cars:")
summary(data$Cars)

print("Age:")
summary(data$Age)

print("Children:")
summary(data$Children)
```

```{r}
print(data)
```
W przeprowadzonej analizie zidentyfikowane zostały braki danych (NA) w zmiennych "Cars", "Age", "Income", "Children", "Gender", "Marital.Status", "Home.Owner", przy czym najwięcej braków dotyczyło zmiennej Cars (aż 9 obserwacji). Wizualizacja wykazała zależność między brakami w zmiennej Cars a niskimi wartościami Income, a także podobną relację dla zmiennej Age. Braki zostały uzupełnione metodą Hot Deck. W rezultacie uzyskano kompletny zbiór danych, który jest gotowy do dalszej analizy statystycznej lub modelowania.

###Wizualizacja Danych

```{r}
install.packages('ggplot2')
library(ggplot2)
View(data)
```
#Zmienna Martial.Status
```{r}
ggplot(data, aes(x = Marital.Status, fill = Purchased.Bike)) +
  geom_bar(position = "dodge", color = "black", size = 0.3) +
  scale_fill_manual(values = c("Yes" = "green4", "No" = "red3")) +
  xlab('Stan cywilny') +
  ylab('Liczba osób które kupiły rower') +
  ggtitle('Zakup rowerów według stanu cywilnego i decyzji o zakupie') +
  theme_minimal() +
  theme(
    plot.title = element_text(hjust = 0.5, size = 14, face = "bold"),
    axis.title.x = element_text(size = 12, face = "bold"),
    axis.title.y = element_text(size = 12, face = "bold"),
    axis.text = element_text(size = 10)
  )
```
Na analizowanym wykresie, możemy zauważyć, iż to single częściej decydują się na zakup rowerów, prównując bezwzględnie w stosunku do żonatych/zamężnych. Większość osób w związku małżeńskim nie deccyduje się na zakup rowerów. Liczba osób, o których nie mamy danych o ich stanie cywilnym jest marginalna i nie ma wpływu na całokształt analizy.

#Zmienna Gender
```{r}
ggplot(data, aes(x = Gender, fill = Purchased.Bike)) +
  geom_bar(position = "dodge", color = "black", size = 0.3) +
  scale_fill_manual(values = c("Yes" = "green4", "No" = "red3")) +
  xlab('Płeć') +
  ylab('Liczba osób które kupiły rower') +
  ggtitle('Zakup rowerów według płci') +
  theme_minimal() +
  theme(
    plot.title = element_text(hjust = 0.5, size = 14, face = "bold"),
    axis.title.x = element_text(size = 12, face = "bold"),
    axis.title.y = element_text(size = 12, face = "bold"),
    axis.text = element_text(size = 10)
  )
```
Z powyższego wykresu, ciężko wysunąć jednoznaczne wnioski. Obie statystyki zarówno dla mężczyzn jak i kobiet wyglądają dość tożsamo. W obu płciach delikatnie dominuje decyzja o braku zakupu roweru. Bezwzględnie to więcej mężczyzn nie kupiło roweru.

#Zmienna Income
```{r}
# Tworzenie nowych kategorii dochodów
data$Income.Category <- cut(data$Income, 
                            breaks = c(0, 20000, 40000, 60000, 80000, 100000, Inf), 
                            labels = c("0-20k", "20k-40k", "40k-60k", "60k-80k", "80k-100k", "100k+"),
                            right = FALSE)

# Tworzenie wykresu z rozbiciem na poszczególne kategorie dochodów oraz wartości "Yes" i "No"
ggplot(data, aes(x = Income.Category, fill = Purchased.Bike)) +
  geom_bar(position = "dodge", color = "black", size = 0.3) +
  scale_fill_manual(values = c("Yes" = "green4", "No" = "red3")) +
  xlab('Dochód') +
  ylab('Liczba osób które kupiły rower') +
  ggtitle('Zakup rowerów według dochodu') +
  theme_minimal() +
  theme(
    plot.title = element_text(hjust = 0.5, size = 14, face = "bold"),
    axis.title.x = element_text(size = 12, face = "bold"),
    axis.title.y = element_text(size = 12, face = "bold"),
    axis.text = element_text(size = 10, angle = 45, hjust = 1)
  )
```
Aby łatwiej analizować dane, pozwoliłem sobie na wyszczególnienie kilku kategorii Income. Do pewnego momentu, można zauważyć iż wyższy dochód przekłada się na większą sprzedaż. Analizując statystycznie, poza wyraźnym wzrostem w grupie dochodowej 20k-40k, wykres wykazuje cechy rozkładu normalnego. W grupach o wyższych poziomach dochodu, marginalnie więcej mamy decyzji na nie. Zapewne przy wyższych poziomach dochodu, mogą już istnieć inne alternatywy dla roweru zarówno jako środka transportu jak i dla rekreacji.

#Zmienna Region
```{r}
# Obliczenie procentów
data_percent <- data %>%
  group_by(Region, Purchased.Bike) %>%
  summarize(
    Total = n(), # Liczba osób w danej grupie (Yes lub No)
    .groups = "drop" # Usuwamy dodatkowe informacje o grupach
  ) %>%
  mutate(Percentage = (Total / sum(Total)) * 100)  # Procentowy udział

# Ustawienie wartości "Yes", "No" w odpowiedniej kolejności
data_percent$Purchased.Bike <- factor(data_percent$Purchased.Bike, levels = c("Yes", "No"))

# Wykres
ggplot(data_percent, aes(x = Region, y = Percentage, fill=Purchased.Bike)) +
  geom_col(position = "dodge") +
  xlab("Region") +
  ylab("Procentowy udział osób, które kupiły rower") +
  ggtitle("Zakup roweru według regionu")+
  scale_fill_manual(values = c("Yes"="green4", "No"="red3"))+
  theme_minimal() +
  theme(
    plot.title = element_text(hjust = 0.5, size = 14, face = "bold"),
    axis.title.x = element_text(size = 12, face = "bold"),
    axis.title.y = element_text(size = 12, face = "bold"),
    axis.text = element_text(size = 10, angle = 45, hjust = 1)
  )

```
Najwięcej kupujących było z Ameryki Północnej. Widać tutaj znaczną przewagę osób które nie kupiły roweru. W Europie było mniej więcej tyle samo osób, które zdecydowały się na rower, co tych które go nie nabyły. Z regionu Pacyfiku było więcej osób, które kupiły rower.

#Zmienna Age
```{r}
ggplot(data %>% filter(Purchased.Bike == "Yes"), aes(x = Age)) +
  geom_bar(fill = "black") +
  scale_x_continuous(breaks = seq(20, 80, by = 5), limits = c(20, 80)) +
  xlab("Wiek") +
  ylab("Liczba osób które kupiły rower") +
  ggtitle("Zakup roweru według od wieku")
theme_minimal() +
  theme(
    plot.title = element_text(hjust = 0.5, size = 14, face = "bold"),
    axis.title.x = element_text(size = 12, face = "bold"),
    axis.title.y = element_text(size = 12, face = "bold"),
    axis.text = element_text(size = 10, angle = 45, hjust = 1)
  )
```
Największa liczba osób, które kupiły rower przypada na przedział wiekowy 35-40 lat. W grupie 40-50 jest również stosunkowo dużo kupujących. Po 55-tym roku życia widoczny jest zauważalny spadek zainteresowania kupnem roweru. Dla osób po 65-tym roku życia sprzedaż rowerów jest bardzo niska. Również grupa 25-30 charakteryzuje się niskim poziomem zakupów rowerów.

#Zmienna Home.Owner
```{r}
data_summary_for_pie_plot_home_owners <- data %>%
  filter(Home.Owner == "Yes") %>%
  summarise(
    yes = sum(Purchased.Bike == "Yes"),
    no = sum(Purchased.Bike == "No")
  ) %>%
  mutate(
    total = yes + no,
    percent_yes = yes / total * 100,
    percent_no = no / total * 100
  )

plot_data <- data.frame(
  purchased = c("Tak", "Nie"),
  percent = c(data_summary_for_pie_plot_home_owners$percent_yes, data_summary_for_pie_plot_home_owners$percent_no)
)

plot_data <- plot_data %>%
  mutate(
    label = paste0(round(percent, 2), "%")
  )

ggplot(plot_data, aes(x = "", y = percent, fill = purchased)) +
  geom_col() +
  coord_polar("y") +
  scale_fill_manual(values = c("Tak" = "green4", "Nie" = "red3")) +
  labs(
    title = "Proporcja osób POSIADAJĄCYCH dom, które skorzystały ze sklepu",
    fill = "Zakupił rower"
  ) +
  geom_text(aes(label = label), position = position_stack(vjust = 0.5)) +
  theme_void()


data_summary_for_pie_plot_NO_home_owners <- data %>%
  filter(Home.Owner == "No") %>%
  summarise(
    yes = sum(Purchased.Bike == "Yes"),
    no = sum(Purchased.Bike == "No")
  ) %>%
  mutate(
    total = yes + no,
    percent_yes = yes / total * 100,
    percent_no = no / total * 100
  )

plot_data <- data.frame(
  purchased = c("Tak", "Nie"),
  percent = c(data_summary_for_pie_plot_NO_home_owners$percent_yes, data_summary_for_pie_plot_NO_home_owners$percent_no)
)

plot_data <- plot_data %>%
  mutate(
    label = paste0(round(percent, 2), "%")
  )

ggplot(plot_data, aes(x = "", y = percent, fill = purchased)) +
  geom_col() +
  coord_polar("y") +
  scale_fill_manual(values = c("Tak" = "green4", "Nie" = "red3")) +
  labs(
    title = "Proporcja osób NIEPOSIADAJĄCYCH domu, które skorzystały ze sklepu",
    fill = "Kupił rower"
  ) +
  geom_text(aes(label = label), position = position_stack(vjust = 0.5)) +
  theme_void()
```
Na powyższych wykresach można zauważyć, osoby nieposiadające domu delikatnie częściej decydują się na kupno roweru, w stosunku do tych, które deklarują jego posiadanie.

#Zmienna Commute.distance
```{r}
plot_data <- data %>%
  group_by(Commute.Distance, Purchased.Bike) %>%
  summarise(count = n()) %>%
  mutate(percentage = count / sum(count) * 100) %>%
  mutate(Commute.Distance = factor(Commute.Distance, levels = c("0-1 Miles", "1-2 Miles", "2-5 Miles", "5-10 Miles", "10+ Miles")))

ggplot(plot_data, aes(x = Commute.Distance, y = percentage, fill = Purchased.Bike)) +
  geom_col(position = "stack", width = 0.5) +
  scale_y_continuous(labels = scales::percent_format(scale = 1)) +
  scale_fill_manual(values = c("Yes" = "green4", "No" = "red3"), labels = c("Yes" = "Tak", "No" = "Nie")) +
  geom_text(aes(label = sprintf("%.1f%%", percentage)), 
            position = position_stack(vjust = 0.75)) +
  labs(
    title = "Procentowy podział klientów sklepu według odległości dojazdu",
    x = "Odległość dojazdu",
    y = "Procent",
    fill = "Kupił rower"
  ) +
  theme_minimal()
```
Powyższy wykres przedstawia ciekawe zjawisko. Naturalnie mogłoby się wydawać, że najrzadziej kupią rower osoby posiadające najdłuższą oraz najkrótszą drogę dojazdową. Tymczasem dane przedstawiają, że faktycznie najwięcej osób posiadających średniej długości drogę (2-5 mili) decyduje się na kupno roweru, lecz na drugim miejscu znajdują się osoby z długością tylko 0-1 mili.

#Zmienna Cars
```{r}
plot_data <- data %>%
  group_by(Cars, Purchased.Bike) %>%
  summarise(count = n()) %>%
  mutate(percentage = count / sum(count) * 100)

ggplot(plot_data, aes(x = Cars, y = percentage, fill = Purchased.Bike)) +
  geom_col(position = "stack", width = 0.5) +
  scale_y_continuous(labels = scales::percent_format(scale = 1)) +
  scale_fill_manual(values = c("Yes" = "green4", "No" = "red3"), labels = c("Yes" = "Tak", "No" = "Nie")) +
  geom_text(aes(label = sprintf("%.1f%%", percentage)), 
            position = position_stack(vjust = 0.75)) +
  labs(
    title = "Procentowy podział klientów sklepu według ilości posiadanych samochodów",
    x = "Ilość posiadanych samochodów",
    y = "Procent",
    fill = "Kupił rower"
  ) +
  theme_minimal()
```
Taki sam wykres lecz przedstawiający procent osób korzystających ze sklepu z podziałem na ilość posiadanych samochodów pokazuje już bardziej przewidywalne wyniki. Wraz ze wzrostem ilości posiadanych samochodów przez daną osobę zmniejsza się prawdopodobieństwo kupienia przez nią roweru. Mały wyjątek stanowi liczba trzech posiadanych samochodów, dla której procent osób z zakupionym rowerem jest większa o 2.5%, lecz jest to stosunkowo mała różnica, która nie wpływa na ogólny wniosek analizy tej zmiennej.