---
title: "Sklep rowerowy"
author: "Zuzanna Jasińska (202283), Kacper Bareja, Adam Lewandowski, Jan Gasik"
#date: "`r Sys.Date()`"
output: github_document
---

```{r setup, include=FALSE}
knitr::opts_chunk$set(echo = TRUE)
```

# Wstęp
Klienci pewnego sklepu rowerowego zostali poproszeni o wypełnienie ankiety, gdzie podawali dane na swój temat (m.in. status cywilny, przychód, liczbę dzieci, płeć, wiek) oraz czy kupili rower. Celem analizy jest znalezienie czynników, które decydują o tym, czy rower zostaje zakupiony.

## Dane
Zbiór danych w pliku *sklep_rowerowy.csv* zawiera szczegółowe informacje na temat 1000 użytkowników z różnych środowisk oraz tego, czy kupują rower z kategoryczną zmienną wyjściową. W zbiorze danych znajdują się pewne wartości NA.

## Potrzebne biblioteki
Do pracy z danymi użyto następujących bibliotek.
```{r}
library(gt)
library(naniar)
```

### Wczytanie i wizualizacja danych
W tabeli pokazano 10 pierwszych wierszy zbioru danych. Można zauważyć, że w zbiorze występują brakujące dane.
```{r}
data <- read.csv("sklep_rowerowy.csv", na.strings = c("", "NA"))
gt(head(data,10))
```

# Detekcja brakujących danych
## Początkowa liczba i proporcje NA
Na początku sprawdzono ile występuje wartości NA i wartości pełnych w zbiorze danych. Dodatkowo za pomocą funkcji *is.special* sprawdzono czy w zbiorze danych występują inne wartości specjalne. Jeśli takowe znaleziono, zastąpiono je wartościami NA.
```{r}
n_miss(data)
n_complete(data)

is.special <- function(x){
  if(is.numeric(x)) !is.finite(x) else is.na(x)
}
sapply(data, is.special)

for(n in colnames(data)){
  is.na(data[[n]]) <- is.special(data[[n]])
}
summary(data)
```

Znaleziono 31 wartości NA. W celu głębszej analizy stworzono tabelę podsumowującą braki dla wszystkich zmiennych.
```{r}
miss_var_summary(data)
```

Brakujące dane znajdują się w kolumnach: *cars*, *children*, *age*, *income*.

Warto również dowiedzieć się ile wierszy zawiera wartości NA. Poniższy kod tworzy tabelę pokazującą liczbę wierszy zawierających daną liczbę braków.
```{r}
miss_case_table(data)
```
97% wierszy jest kompletna. 27 wierszy ma jedną wartość NA. Dwa braki mają 2 wiersze.

#wizualizacja brakujących wartości
```{r}
library(naniar)
vis_miss(data)
```
Wizualizacja całego zbioru danych wykazała nieiwlką, brakującą wartość w wysokości 0,2%

```{r}
gg_miss_var(data)
```
Dzięki tej funkcji stworzyliśmy wykres słupkowy pokazujący liczbę brakujących wartości dla każdej zmiennej

```{r}

library(gt)
library(naniar)
View(data)
```



```{r}
data_non_vis <- data
gg_miss_upset(data, nsets=12)
```
### opis danych

najwięcej danych odstających (bezwzględnie) widnieje dla zmiennych Cars_NA, Children_NA i Age_NA (tj. poziome słupki)

int. kolumna 1: jest dokładnie 9 obserwacji w których wiersz Cars_NA ma wartość NA
int. kolumna 2: jest dokładnie 7 obserwacji w których wiersz Children_NA ma wartość NA
int. Kolumna 3: jest dokładnie 6 obserwacji w których wiersz Age_NA ma wartość NA
int. kolumna 4: jest dokładnie 5 obserwacji w których wiersz Income_NA ma wartość NA
int. kolumna 5: jest dokładnie 1 obserwacji w których wiersze Income_NA i Age_NA ma wartość NA
int. kolumna 6: jest dokładnie 1 obserwacji w których wiersz Age_NA i Chindren_NA ma wartość 1


Podejmiemy teraz próbę analizy zależności tych braków między sobą. Zacznijmy od zbadania zależności zmiennej cars, gdyż ma ona najwięcej wartości NA. Wyznaczymy wykres zależności w stosunku do zmiennych Income oraz Age.

```{r}
library("tidyverse")
ggplot(data = data, aes(x = Cars, y = Income)) + 
  geom_point() +
  geom_miss_point() +
  scale_color_manual(values = c("darkorange","cyan4")) +
  theme_minimal()
```

Gdyby nie jedna obserwacja można by przyjąć, że brak danych w zmeinnej Cars zależy od zmiennej Income (osoby, które podały niski Income nie podają zmiennej Cars). Jednak mamy jedną obserwację, dla której zmienna Income ma wysoką wartość, a Cars pozostaje NA. Dla najwyższych wartości Cars (3 i 4) nie zauważamy wartości NA w zmiennej Income, możemy więc przyjąć, że istnieje pewna zależność między tymi dwoma zmiennymi.

```{r}
ggplot(data = data, aes(x = Cars, y = Age)) + 
  geom_point() +
  geom_miss_point() +
  scale_color_manual(values = c("darkorange","cyan4")) +
  theme_minimal()
```

Dla zmeinnej Age sytuacja wygląda tak samo - osoby z różnym wiekiem nie podały ilości samochodów, jak i osoby z różną ilością samocodów nie podały wieku.

Pod analizę poddamy teraz zmienną Age i jej zależność ze zmiennymi Children i Income.

```{r}
ggplot(data = data, aes(x = Age, y = Children)) + 
  geom_point() +
  geom_miss_point() +
  scale_color_manual(values = c("darkorange","cyan4")) +
  theme_minimal()
ggplot(data = data, aes(x = Age, y = Income)) + 
  geom_point() +
  geom_miss_point() +
  scale_color_manual(values = c("darkorange","cyan4")) +
  theme_minimal()
```

Dla zmiennych Age i Children nie zaobserwowaliśmy żadnych zależności. Można tylko zauważyć, że istnieje jedna obserwacja dla których obie zmienne mają wartość NA.
Inaczej sytuacja wygląda dla zmiennych Age i Income. Możemy tutaj zaobserwować, że tylko osoby z niską wartością zmiennej Income nie podały danych dla Age, jak i tylko osoby z niskim wiekiem nie podały swojego Income. Występuje również jedna sytuacja, w której obie zmienne nie mają podanej wartości.

Pozostałe kombinacje zmiennej nie przedstawiają żadnych zależności między sobą.


Analiza brakujących danych (NA) w zbiorze oraz ich uzupełnienie odpowiednimi wartościami. Celem jest uzyskanie kompletnego zbioru danych, który będzie gotowy do dalszej analizy.

```{r}
library("VIM")
library("tidyverse")
```

Użycie funkcji hotdeck dla zmiennych z wartościami NA:
```{r}
data <- hotdeck(data = data, variable = c("Cars", "Age", "Income", "Children", "Gender", "Marital.Status", "Home.Owner"))

colSums(is.na(data))
```
Dla powyższych zmiennych wartości NA nie występują.

```{r}
print("Income:")
summary(data$Income)

print("Cars:")
summary(data$Cars)

print("Age:")
summary(data$Age)

print("Children:")
summary(data$Children)
```

```{r}
print(data)
```
W przeprowadzonej analizie zidentyfikowane zostały braki danych (NA) w zmiennych "Cars", "Age", "Income", "Children", "Gender", "Marital.Status", "Home.Owner", przy czym najwięcej braków dotyczyło zmiennej Cars (aż 9 obserwacji). Wizualizacja wykazała zależność między brakami w zmiennej Cars a niskimi wartościami Income, a także podobną relację dla zmiennej Age. Braki zostały uzupełnione metodą Hot Deck. W rezultacie uzyskano kompletny zbiór danych, który jest gotowy do dalszej analizy statystycznej lub modelowania.

###Wizualizacja Danych

#Zmienna Martial.Status

```{r}
ggplot(data, aes(x=data$martial.status, y=data$))+
  geom_col(fill=lightpink2)+
  xlab('martial.status')+
  ylab('')
```


#Zmienna Gender

```{r}
ggplot(data, aes(x=data$gender, y=data$))+
  geom_col(fill=green4)+
  xlab('gender')+
  ylab('')
```

#Zmienna Income

```{r}
ggplot(data, aes(x=data$income, y=data$))+
  geom_col(fill=)+
  xlab('income')+
  ylab('')